【裁判字號】    90,上更(一),108
【裁判日期】    900717
【裁判案由】    給付管理費
【裁判全文】
台灣高等法院民事判決  九十年度上更(一)字第一○八號
      上  訴  人  南華投資股份有限公司
      法定代理人  曾文豪
      被 上訴 人  萬象大廈管理委員會
      法定代理人  羅欽仁
      訴訟代理人  李源鴻
右當事人間請求給付管理費事件，上訴人對於中華民國八十七年五月六日臺灣臺北地
方法院八十七年度簡字第八號第一審判決提起上訴，經最高法院發回更審，本院判決
如左：
    主    文
上訴駁回。
第二審訴訟費用由上訴人負擔。
    事實及理由
甲、程序方面：
一、本件原審雖以「簡」字案號判決，惟其原案號為八十六年度訴字第三九一五號，
    迄言詞辯論終結止，亦均依通常程序進行，並沿用該訴字案號，可見本件非屬簡
    易訴訟程序之裁判，上訴人對原判決提起第二審上訴，自應由本院審理。
二、上訴人主張：被上訴人未依公寓大廈管理條例成立合法管理組織，未依「公寓大
    廈管理組織申請報備處理原則」向主管機關辦理報備手續，無訴訟當事人資格，
    其當事人不適格等語。惟查按公寓大廈管理條例係於八十四年六月二十八日頒佈
    施行，被上訴人係成立於公寓大廈管理條例施行之前，依法應不適用公寓大廈管
    理條例第二十六條、公寓大廈管理條例施行細則第九、十條及公寓大廈管理組織
    申請報備處理原則之適用。在該條例施行前，被上訴人成立時，係由多數委員組
    成，有一定之名稱（即萬象大廈管理委員會），有固定之事務所（設於台北市○
    ○○路○段一二六巷一號），並有一定之目的（係依住戶公約所設立，其目的在
    維護萬象大廈整體安全設備、公共秩序與公共衛生），且有獨立之財產（被上訴
    人收取管理費統籌經營管理，並以萬象大廈管理委員會名義在第一商業銀行代開
    立活期存款帳戶，財產獨立，與一般僅代收代付之性質有間），參諸最高法院六
    十四年台上字第二四六一號判例意旨，應認被上訴人有當事人能力。公寓大廈管
    理條例施行後，系爭建物屬該條所稱之大廈，而該條例第二十一條、第三十五條
    第一項分別規定「區分所有權人或住戶積欠應繳納之公共基金或應分擔或其他應
    負擔之費用，已逾二期或達相當金額，經定相當期間催告仍不給付者，管理負責
    人或管理委員會得訴請法院命其給付應繳之金額及遲延利息」、「管理委員會有
    當事人能力」，被上訴人本於該規定，自得對上訴人提起給付管理費之訴，其當
    事人能力並無欠缺。且當事人是否適格，應以當事人所主張之事實為準，本件被
    上訴人主張上訴人積欠其管理費而訴請給付，其當事人即為適格。
三、查被上訴人委員、主任委員每年改選一次，現任主任委員係羅欽仁乙節，為兩造
    所不爭（本院卷，四八頁、五三頁），則羅欽仁聲明承受訴訟，並出具委任狀委
    任李源鴻為本件訴訟代理人，應予准許。
乙、實體方面：
一、本件被上訴人主張：伊係依萬象大廈住戶公約所成立之管理委員會，系爭萬象大
    廈三樓為上訴人經營之停車場，共有三十一個停車位，於民國八十三年五月間經
    管理委員會決議通過系爭停車位之管理費調整為每車位每月新台幣（下同）六百
    元，合計每月一萬八千六百元，因上訴人拒繳，除八十四年一月至十一月部分，
    業經伊訴請法院判命上訴人給付確定外，自八十四年十二月至八十七年四月所欠
    繳之管理費為五十三萬九千四百元等情，求為命上訴人(一)給付伊五十三萬九千四
    百元，及其中五十二萬零八百元自八十七年四月二十四日起，一萬八千六百元自
    同年五月一日起，均至清償日，加付法定遲延利息；(二)自八十七年五月三十日起
    至喪失萬象大廈住戶身分之日止，於每月月底給付伊一萬八千六百元，並自次月
    一日起至清償日止，加付法定遲延利息之判決（被上訴人超過上開部分之利息請
    求，業經本院前審判決駁回確定）。
二、上訴人辯稱：依萬象大廈住戶公約（下稱公約）第十七條規定，管理費應訂定辦
    法並按管理受益之程度訂定，被上訴人就系爭大廈三樓之停車場，除電梯外並未
    提供任何服務，自不得比照一般住戶收取管理費，且該停車場有僱用訴外人周學
    泉擔任管理工作，被上訴人利用多數暴力，違反公約第十七條之意旨，逕自調漲
    管理費，漲幅達百分之二○二並不合理，係權利濫用。又伊於八十一年五月廿八
    日、八十六年九月十日依公約第七條約定及依萬象大廈管理委員會第五屆第四次
    住戶代表、委員聯席會議決議事項，聲明退出萬象大廈管理委員會，自無繳納管
    理費之義務等語。
三、查被上訴人主張：伊係依萬象大廈住戶公約（下稱住戶公約）所成立之管理委員
    會，系爭萬象大廈三樓為上訴人經營之停車場，共有三十一個停車位，八十三年
    五月間，經伊決議通過系爭停車位之管理費由每月每坪十三元調整為每車位六百
    元，每月合計一萬八千六百元，上訴人拒繳管理費，前經伊訴請法院判命上訴人
    給付八十四年一月至十一月份之管理費確定，惟自八十四年十二月起上訴人又拒
    繳管理費等事實，業據其提出原法院八十五年度簡上字第二二六號判決為證（本
    院卷，五六至六四頁），且為上訴人所不爭，自應信為真實。
四、按法院於確定判決理由中，就訴訟標的以外當事人所主張之重要爭點本於當事人
    辯論之結果已為判斷時，除有顯然違背法令，或當事人已提出新訴訟資料足以推
    翻原判斷之情形外，同一當事人就與該重要爭點有關所提起之他訴訟，不得再為
    相反之主張，法院亦不得作相反之判斷，以符民事訴訟法上之誠信原則。
五、上訴人雖辯稱：依萬象大廈住戶公約（下稱公約）第十七條規定，管理費之繳交
    ，應訂立管理費用繳交辦法，且按管理受益之程度訂定，被上訴人就系爭大廈三
    樓之停車場，除電梯外並未提供任何服務，自不得比照一般住戶收取管理費，且
    該停車場有僱用訴外人周學泉擔任管理工作，被上訴人未定立管理費繳交辦法，
    利用多數暴力，違反公約第十七條之意旨，於八十三年五月決議調漲管理費，漲
    幅達百分之二○二並不合理，係權利濫用等語。惟關於上訴人是否有遵守上開決
    議義務之爭點，業經原法院於八十五年度簡上字第二二六號民事確定判決理由中
    ，本於當事人辯論之結果作成判斷，認管理費之支出非為特定樓層而生，上訴人
    之三樓停車場仍受有大樓管理之利益，上訴人縱使僱用周學泉仍應分攤全棟大樓
    之管理費，其分攤比例應依管理委員會之決議以定之，故上訴人所辯其三樓停車
    位未受被上訴人之管理服務而毋庸分攤管理費云云，並無可採，又委員會之決議
    如有違反法令或公約情事，在法院撤銷決議前，該決議仍屬有效，故上訴人縱認
    管理委員會決議之調幅過高，其既未依法（準用民法第五十六條第一項）訴請法
    院撤銷該決議，被上訴人得據以請求上訴人給付。原法院之上開判斷並無顯然違
    背法令，或上訴人已提出新訴訟資料足以推翻該判斷之情形，依前開說明，上訴
    人就此爭點於本件訴訟即不得再為相反之主張，本院亦不得作相反之判斷，以符
    民事訴訟法上之誠信原則。因此，上訴人上開抗辯委無足採。
六、上訴人雖辯稱：伊於八十一年五月廿八日、八十六年九月十日依公約第七條約定
    ，聲明退出萬象大廈管理委員會，自無繳納管理費之義務等語。惟關於上訴人得
    否片面聲明退出管理委員會之爭點，業經原法院於八十五年度簡上字第二二六號
    民事確定判決理由中，本於當事人辯論之結果作成判斷，認上訴人片面聲明退出
    管理委員會與管理委員會之成立宗旨相違，不得片面聲明退出管理委員會拒繳管
    理費，該判斷並無顯然違背法令，或上訴人已提出新訴訟資料足以推翻該判斷之
    情形，依前開說明，上訴人就此爭點於本件訴訟即不得再為相反之主張，本院亦
    不得作相反之判斷，以符民事訴訟法上之誠信原則。因此，上訴人上開抗辯並無
    可採。
七、上訴人又辯稱：伊依萬象大廈管理委員會第五屆第四次住戶代表、委員聯席會議
    決議事項於八十一年五月廿八日、八十六年九月十日聲明退出萬象大廈管理委員
    會，自無繳納大廈管理費之義務等語，並提出會議紀錄為證（本院卷，七六至七
    八頁）。惟該會議之決議事項不僅無任何關於上訴人可以聲明退出萬象大廈管理
    委員會之記載，且明載：三至十一樓住戶應共同成立管理委員會，三至十一樓各
    住戶代表每樓選出二人。上訴人既為系爭大廈三樓停車場之所有權人，該會議決
    議及依該決議所修改之公約並未將上訴人明文排除於三樓住戶外，依該決議上訴
    人不能片面聲明退出三至十一樓之住戶管理委員會。則上訴人主張其得依上開會
    議決議於八十一年五月廿八日、八十六年九月十日聲明退出萬象大廈管理委員會
    ，並拒絕繳納大廈管理費云云，亦無可採。
八、綜上所述，上訴人所辯均無可採，應認被上訴人之主張為真實。被上訴人請求上
    訴人按每月一萬八千六百元給付管理費，應屬有據。上訴人自八十四年十二月份
    起即欠繳管理費，被上訴人請求其給付八十四年十二月至八十七年四月共計二十
    九個月管理費五十三萬九千四百元，自無不合，應予准許。此部份管理費之利息
    請求部分，被上訴人請求其中五十二萬零八百元自八十七年四月廿四日起按法定
    利率加計遲延利息，其餘八十七年四月份之管理費一萬八千六百元自八十四年五
    月一日起加付遲延利息，亦為正當，應予准許。又上訴人對於應繳之管理費，自
    八十四年一月起即未繳納，前經法院判命其繳納至同年十一月止，其後之管理費
    上訴人又予拒繳，顯有到期不履行之虞，是被上訴人就未到期部分提起將來給付
    之訴，給付終期至上訴人喪失住戶身分為止，於法亦無不合。故被上訴人請求上
    訴人自八十七年五月三十日起至喪失住戶身分止，於每月月底給付被上訴人一萬
    八千六百元，如未給付，應自次月一日起加付遲延利息，亦屬正當，應予准許。
九、從而被上訴人請求上訴人給付五十三萬九千四百元，及其中五十二萬零八百元自
    八十四年四月廿四日起，一萬八千六百元自八十四年五月一日起按年息百分之五
    計算利息；並自八十七年五月三十日起至喪失住戶身分止，每月月底給付一萬八
    千六百元，如未按期給付，應自次月一日起按年息百分之五計付遲延利息部分，
    核無不合，應予准許。原審為上訴人敗訴之判決，並依職權宣告假執行，並依上
    訴人之聲請酌定擔保金額准予宣告免為假執行，核無違誤。上訴意旨指摘原判決
    不當，求予廢棄改判，為無理由，應予駁回。
十、本件事證已臻明確，兩造其餘主張與舉證，並無一一論述之必要，併此敘明。
丙、據上論結，本件上訴為無理由，依民事訴訟法第四百四十九條第一項、第七十八
    條，判決如主文。
中      華      民      國    九十      年      七      月    十七      日
                                民事第十二庭
                                    審判長法  官  林  丁  寶
                                          法  官  林  恩  山
                                          法  官  高  鳳  仙
右正本係照原本作成。
如不服本判決，應於收受送達後二十日內向本院提出上訴書狀，其未表明上訴理由者
，應於提出上訴後二十日內向本院補提理由書狀（均須按他造當事人之人數附繕本）
上訴時應提出委任律師或具有律師資格之人之委任狀；委任有律師資格者，另應附具
律師及格證書及釋明委任人與受任人有民事訴訟法第四百六十六條之一第一項但書或
第二項（詳附註）所定關係之釋明文書影本。
中      華      民      國    九十      年      七      月    十九      日
                                          書記官  黃  慶  霽
附註：
民事訴訟法第四百六十六條之一（第一項、第二項）：
對於第二審判決上訴，上訴人應委任律師為訴訟代理人。但上訴人或其法定代理人具
有律師資格者，不在此限。
上訴人之配偶、三親等內之血親、二親等內之姻親，或上訴人為法人、中央或地方機
關時，其所屬專任人員具有律師資格並經法院認為適當者，亦得為第三審訴訟代理人
。


司法院資訊處製作；財團法人民間司法改革基金會備份。
